【裁判字號】    97,交聲,2582
【裁判日期】    971013
【裁判案由】    聲明異議
【裁判全文】
臺灣臺中地方法院交通事件裁定    97年度交聲字第2582號
                                97年度交聲字第2583號
原處分機關  交通部公路總局臺中區監理所
異  議  人
即受處分人  甲○○
上列受處分人因違反道路交通管理處罰條例案件，對於交通部公
路總局臺中區監理所於民國97年9 月16日所為之裁決（中監違字
第裁60-HD0000000、60-HD0000000號），聲明異議，本院裁定如
下：
    主    文
異議駁回。
    理    由
一、原處分意旨略以：本件異議人即受處分人（下稱受處分人）
    甲○○分別於民國97年7 月4 日14時11分、97年7 月9 日14
    時20分，駕駛車牌號碼7396-NF 號自用小客車，行經臺中縣
    沙鹿鎮弘光大學前（往臺中市方向）處，分別因「限速時速
    60公里路段，經測速時速78公里，超速18公里（未滿20公里
    ）」、「限速時速60公里路段，經測速時速79公里，超速19
    公里（未滿20公里）」違規，因而為臺中縣警察局交通警察
    隊（下稱舉發機關）執勤員警以機動式移動雷達測速照相器
    鎖定測速，遂以中縣警交相字第HD0000000 、60-HD0000000
    號舉發違反道路交通管理事件通知單，依違反道路交通管理
    處罰條例第40條之規定逕行舉發，嗣受處分人於舉發通知單
    上所載應到案日期內，向交通部公路總局臺中區監理所（下
    稱原處分機關）提出申訴，經原處分機關函詢舉發機關調查
    結果，仍認異議人有前開違規事實，原處分機關乃依交通管
    理處罰條例第40條、第63條規定，分別裁處受處分人新臺幣
    （下同）1,600 元、1,6 00元，並記違規點數1點 ，於法並
    無違誤等情。
二、本件聲明異議要旨則以：受處分人因超速遭警查獲，然嗣後
    受處分人前往本件遭測速照相之路段察看，確定無任何固定
    式告示牌，且活動式警告告示牌亦有爭議，人都可能犯錯或
    疏失，如測照人員忘記掛上告示牌就測照即違法；告示牌是
    否符合交通法所規定之尺寸及內容製作；再則此路段在此時
    確有施工重鋪柏油，重新鋪上限速70公里，在此測照之前並
    未塗去改成60公里，爰請求撤銷原處分云云。
三、按汽車駕駛人之行為，經以科學儀器取得證據資料證明其行
    為違規，當場不能或不宜攔截製單舉發者，得逕行舉發；前
    項第7 款之科學儀器應採固定式，並定期於網站公布其設置
    地點。但汽車駕駛人行車速度超過規定之最高速限或低於規
    定之最低速限，不在此限；對於前項第9 款之違規行為，採
    用固定或非固定式科學儀器取得證據資料證明者，於一般道
    路須至少於100 公尺，於高速公路、快速公路須至少於300
    公尺前，明顯標示之。又汽車駕駛人，行車速度超過規定之
    最高時速，除有第43條第1 項第2 款情形外，處新臺幣1,20
    0 元以上2,400 元以下罰鍰；道路交通管理處罰條例第7條
    之2 第1 項第7 款、第2 項第9 款、第3 項、第40條分別定
    有明文。
四、經查：
(一)、本件受處分人駕駛車牌號碼7396- NF號自用小客車，分別於
    97 年7月4 日14時11分、97年7 月9 日14時20分，在臺中縣
    沙鹿鎮弘光大學前（往臺中方向）處，因「限速60公里，經
    測時速78公里，超速18公里，未滿20公里（經雷達、雷射測
    速照儀器採證）」、「限速60公里，經測時速79公里，超速
    19公里，未滿20公里（經雷達、雷射測速照儀器採證）」之
    違規，經臺中縣警察局交通警察隊員警依法逕行舉發。受處
    分人於期限內到案申訴，經原處分向原舉發機關函詢，經其
    查證違規屬實，原處分機關遂於97年9 月16日，分別以中監
    違字第裁60- HD0000000 、60- HD0000000 號裁決書，依違
    反道路交通管理處罰條例第40條及第63條第1 項第1 款規定
    ，裁處受處分人罰鍰1,600 元、1,600 元，並記違規點數1
    點，有上開舉發通知單、測速照相之車輛違規照片及上開裁
    決書附卷可稽，且上開超速之事實，亦為受處分人所不爭執
    ，則受處分人確有上開超過速限而駕車之事實，堪予認定。
(二)、至受處分人雖以前揭情詞置辯，惟查，本件受處分人違規地
    點所設置之測速照相機為移動式「雷達測速儀」，非感應線
    圈測速儀，該雷達測速儀係利用發射雷達波反射原理，針對
    移動之車輛實施速度偵測，其準確性並無疑義，復為受處分
    人所不爭執，且依卷內舉發違規之照片所示，該雷達測速儀
    尚在檢定合格期間（至97年11月），準此，本件警方係以精
    準之科學儀器測速舉發，其準確性無疑，合先敘明。再者，
    採用固定或非固定式科學儀器取得證據資料證明者，於一般
    道路須至少於100 公尺，於高速公路、快速公路須至少於30
    0 公尺前，明顯標示之，道路交通管理處罰條例第7 條之2
    第3 項定有明文。經查，本件違規地點為臺中縣沙鹿鎮弘光
    大學前（往臺中方向），為一般道路，是依上開說明，自僅
    須至少於100 公尺前設置上開標示即可甚明。而本案臺中縣
    警察局「進行測照期間為97年7 月3 日至同年7 月24日，本
    局於7 月2 日即於違規地點沙鹿鎮弘光大學前往臺中方向約
    149.7 公尺處（即臺12線約7.4 公里處），明顯設置『速限
    60』標誌及『前有測速照相』之告示牌，測照勤務完畢即隨
    測照儀器撤除並移他處進行測照；測照地點前中棲路臺12線
    約5.76公里處往臺中市○○○道路權責機關設置有太陽能LE
    D 速限『60』標誌及路面標字『60』，用來指示路人遵行，
    符合道路交通管理處罰條例第7 條之2 第3 項規定」、「另
    陳述人（即受處分人）所提路段中標誌為速限60、路面速限
    標字書寫70公里一案。案經本局派員實地勘查非本局測照違
    規地點，道路權責機關業已塗銷路面標字，改為速限60公里
    」等情，有該局97年8 月5 日中縣警交字第0970060941號函
    文在案可稽，是依據上開函文內容可知，原舉發機關於該路
    段測照期間，確已依規定於違規地點前至少於100 公尺處設
    置明顯「速限60」及「前有測速照相」之告示牌、標誌甚為
    灼然。嗣執勤員警於上開測照期間結束後，因將該移動式「
    雷達測速儀」移動至其他路段執行測照，而該處速限警示牌
    自亦隨之拆除遷移，故本件受處分人嗣後行經上開遭超速違
    規舉發路段，縱未見速限警示牌，亦不違常情，自不得以此
    率爾推斷員警所為本件舉發有何違法之處。本件受處分人僅
    空言質疑測照人員有可能忘記掛上告示牌云云，卻未舉證以
    證其說，尚非有據，自不足採信。末查，受處分人遭違規舉
    發之時速分別高達78公里及79公里，顯高於一般道路速限，
    然沙鹿鎮○○○○○路段並非高速或快速公路，應為眾所周
    知，且該路段係危險交通易肇事路段，受處分人卻於一般道
    路上以高於其他往來車輛之速度行駛，且遠高於一般道路之
    速限，益徵受處分人顯未遵守速限規定而違規超速行駛之事
    實，至為明確。
(三)、綜上所述，本件受處分人既有於上揭時、地，駕車而有超速
    行駛之違規行為無訛，則原處分機關依前揭道路交通管理處
    罰條例第40條及第63條第1 項第1 款規定，分別裁處受處分
    人罰鍰1,600 元、1,600 元，並記違規點數1 點，即核無違
    誤。是以，本件聲明異議，為無理由，應予駁回。
五、據上論斷，應依道路交通管理處罰條例第87條第2項，道路
    交通案件處理辦法第19條規定，裁定如主文。
中    華    民    國    97    年    10    月    13    日
                   交通法庭     法  官  蔡美華
上正本證明與原本無異。
如不服本裁定，應於送達後5日內，向本院提出抗告狀。
                                書記官  張皇清
中    華    民    國    97    年    10    月    13    日


司法院資訊處製作；財團法人民間司法改革基金會備份。
